臺灣南投地方法院刑事判決
111年度審訴字第222號
公  訴  人  臺灣南投地方檢察署檢察官
被      告  方品淵


上列被告因詐欺等案件，經檢察官提起公訴（111年度偵字第293
5號），被告於準備程序時就被訴事實為有罪之陳述，經告以簡
式審判之旨，並聽取意見後，本院合議庭裁定由受命法官獨任進
行簡式審判程序，判決如下：
    主      文
方品淵犯三人以上共同詐欺取財罪，處有期徒刑壹年貳月。
犯罪所得新臺幣壹仟壹佰柒拾元沒收。
    事實及理由
一、犯罪事實：方品淵自民國110年8月間加入由真實姓名年籍不
    詳自稱「ROCK」與其他真實姓名年籍不詳之人所組成3人以
    上，以實施詐術為手段，具有持續性、牟利性及結構性之詐
    欺犯罪組織集團（下稱本案詐欺集團），方品淵提供自己名
    下帳戶予本案詐欺集團作為收受詐欺取得款項之第3層帳戶
    ，並擔任「車手」，提領詐欺款項交付真實姓名年籍不詳之
    人，以此方式隱匿詐欺犯罪所得之來源、去向。渠等共同意
    圖為自己不法之所有，基於3人以上共同詐欺取財及洗錢之
    犯意聯絡，由本案詐欺集團真實姓名年籍不詳成員於110年7
    月20日起，向徐正琪詐稱可以投資保證獲利，使徐正琪不疑
    有他，陷於錯誤，陸續依指示匯款，其中於110年9月1日，
    轉帳匯款新臺幣（下同）50萬元入梅柏鈞申設之中國信託商
    業銀行股份有限公司帳號000-000000000000號帳戶。旋即由
    該詐欺集團不詳成員，以跨行轉帳方式，將57萬8510元轉入
    陳億薪申設之國泰世華商業銀行股份有限公司帳號000-0000
    00000000號之第二層帳戶。旋再由該詐欺集團不詳成員，以
    跨行方式分別轉帳，將其中11萬7000元轉入方品淵申設之臺
    灣銀行股份有限公司（下稱臺銀）帳號000-000000000000號
    之第三層帳戶（梅柏鈞、陳億薪所涉幫助詐欺罪嫌部分，另
    案由檢察官偵辦中）。再由方品淵於110年9月1日12時50、5
    1分許，在南投縣○○鎮○○路000號臺銀埔里分行ATM提領10萬
    元、1萬7000元後，留下1170元作為報酬，並依「ROCK」之
    指示於同日17時許在臺中市大里區某處將餘款直接交付真實
    姓名年籍不詳成員，以此方式隱匿詐欺犯罪所得之來源、去
    向。
二、程序事項：本案各證人之警詢筆錄，既非在檢察官或法官面
    前作成，依組織犯罪防制條例第12條第1項規定，不得採為
    被告犯組織犯罪防制條例罪名之證據，僅於被告涉犯加重詐
    欺及一般洗錢罪部分具有證據能力。　　　　
三、證據名稱：
  ㈠被告方品淵於警詢、偵訊及本院中之自白。
  ㈡告訴人徐正琪於警詢時的指證。
　㈢臺北市政府警察局大安分局新生南路派出所陳報單、受（處
    ）理案件證明單、受理各類案件紀錄表、受理詐騙帳戶通報
    警示簡便格式表、存提款交易憑證各1份、匯款紀錄及LINE
    截圖4張。
  ㈣方品淵之臺銀帳戶交易明細表、提領照片1張、梅柏鈞之中國
    信託商業銀行帳戶基本資料及存款交易明細、陳億薪之國泰
    世華商業銀行開戶資料及帳戶往來明細。
  ㈤臺灣南投地方檢察署收受贓證物品清單、贓證物款收據。
四、論罪科刑：
  ㈠被告所為，係犯刑法第339條之4第1項第2款之3人以上共同詐
    欺取財罪、洗錢防制法第14條第1 項之一般洗錢罪、組織犯
    罪防制條例第3條第1項後段之參與犯罪組織罪。　　
  ㈡被告就本案所犯上開犯行，與「ROCK」、對接人員及其他不
    詳成員間，有犯意聯絡及行為分擔，為共同正犯。被告先後
    提領10萬元、1萬7000元，是在密接之時間、地點，侵害同
    一法益，各行為之獨立性極微薄弱，是基於單一犯意接續為
    之，依一般社會健全觀念，應視為數個舉動之接續實行，論
    以接續犯。
  ㈢被告上開所犯之3人以上共同詐欺取財、洗錢罪及參與犯罪組
    織等罪，係以一行為觸犯數罪名，為想像競合犯，應依刑法
    第55條規定，從一重之3人以上共同詐欺取財罪論處。
  ㈣按檢察官於偵查中未告知被告所為另涉犯參與犯罪組織罪嫌
    ，即將被告此部分行為列入起訴之犯罪事實，嗣被告於本院
    審理中自白犯行，本於組織犯罪防制條例第8條第1項後段，
    賦予減刑寬典之立法意旨及目的，並考量被告於偵查中就符
    合上開規定所賦予減刑寬典之前提要件，顯無實現之機會，
    此種不利益不應轉嫁由被告承受，應為有利於被告之認定，
    有最高法院100年度台上字第2604號判決意旨可參。是本案
    檢察官於偵查中並未告知被告所為另涉犯參與犯罪組織罪嫌
    ，卻於起訴時將被告參與犯罪組之行為列入起訴之犯罪事實
    ，而被告於審判中自白洗錢、詐欺及參與犯罪組織之犯行，
    除符合洗錢防制法第16第2項減輕其刑之規定，本院認亦有
    組織犯罪防制條例第8條第1項後段減輕其刑之適用。又被告
    所犯參與犯罪組織罪、洗錢罪在本案均是想像競合犯中之輕
    罪，因此，就組織犯罪防條例第8條第1項後段、洗錢防制法
    第16條第2項減輕其刑部分，本院於依照刑法第57條量刑時
    ，均併予審酌。
  ㈤本院審酌：被告之前沒有故意犯罪經法院判處罪刑確定的前
    科紀錄、素行尚可，有臺灣高等法院被告前案紀錄表可查。
    被告不思以正當手段獲取財物，竟參與詐欺集團，擔任收取
    詐欺款項之車手工作，考量被告於本案詐欺集團中擔任角色
    之涉案程度，告訴人所受損害金額，被告所得利益，及被告
    於本院審理中坦承犯行，然尚未成立調解以賠償其損害，被
    告於本院審理時自陳高中畢業之教育程度，從事製茶工作，
    要扶養老婆及3個小孩等一切量刑事項，量處如主文所示之
    刑。
五、按組織犯罪防制條例第3 條第3項即犯該條第1項之罪，應諭
    知刑前強制工作之規定，司法院於110年12月10日以釋字第8
    12號解釋認為其就受處分人之人身自由所為限制，違反憲法
    比例原則及憲法明顯區隔原則之要求，與憲法第8條保障人
    身自由之意旨不符，應自解釋公布之日起失其效力。亦即以
    上刑前強制工作之規定，因前述解釋而等同於以法律廢止，
    無從憑為宣付刑前強制工作之依據。又拘束人身自由之保安
    處分，亦有罪刑法定原則及法律不溯及既往原則之適用，其
    因行為後法律變更而發生新舊法律之規定不同者，應依刑法
    第1條、第2條第1項規定，定其應適用之法律，有最高法院1
    11年度台上字第865號刑事判決可參。查被告行為後，組織
    犯罪防制條例第3 條第3項諭知刑前強制工作之法律規定已
    經宣告違憲等同廢止，經比較新舊法之結果，廢止前之規定
    並未較有利於被告，則依刑法第2條第1項前段規定，自應適
    用廢止後之規定，即無需再審酌被告有無諭知強制工作之必
    要。
六、沒收：
　㈠被告本案所提領之款項既已全數轉交其所屬詐欺集團成員，
    則被告對該等款項已無事實管領權，此部分無從依洗錢防制
    法第18條第1項宣告沒收。
　㈡被告因本案犯行獲得報酬1170元，為其犯罪所得，經被告繳
    回臺灣南投地方檢察署查扣，應依刑法第38條之1第1項前段
    宣告沒收。
　㈢本案帳戶之提款卡等帳戶資料雖屬被告所有並供本案犯罪所
    用之物，惟本案帳戶業經通報為警示帳戶，本案帳戶之帳戶
    資料已無法再供犯罪使用，欠缺刑法上沒收之重要性，依刑
    法第38條之2第2項不予宣告沒收。　　
七、依刑事訴訟法第273條之1、第299 條第1 項前段、第310條
    之2、第454條，判決如主文。
八、如不服本件判決，得自收受送達之日起20日內，向本院提起
    上訴狀（須附繕本）。　　　　　
本案經檢察官陳俊宏提起公訴，檢察官黃淑美到庭執行職務。
中　　華　　民　　國　　111 　年　　11　　月　　22　　日
　　　　　　　　　刑事第一庭  法　官  林昱志
以上正本與原本無異。
如不服本判決應於收受送達後20日內向本院提出上訴書狀，並應
敘述具體理由；其未敘述上訴理由者，應於上訴期間屆滿後20日
內向本院補提理由書（均須按他造當事人之人數附繕本）「切勿
逕送上級法院」。
告訴人或被害人如對於本判決不服者，應具備理由請求檢察官上
訴，其上訴期間之計算係以檢察官收受判決正本之日期為準。
                              書記官  陳淑怡
中　　華　　民　　國　　111 　年　　11　　月　　22　　日
　　　　　　　　
附錄本案論罪科刑法條：
中華民國刑法第339條之4
犯第339條詐欺罪而有下列情形之一者，處1年以上7年以下有期
徒刑，得併科1百萬元以下罰金：
一、冒用政府機關或公務員名義犯之。
二、三人以上共同犯之。
三、以廣播電視、電子通訊、網際網路或其他媒體等傳播工具，
    對公眾散布而犯之。
前項之未遂犯罰之。　

洗錢防制法第14條
有第二條各款所列洗錢行為者，處7年以下有期徒刑，併科新臺
幣5百萬元以下罰金。
前項之未遂犯罰之。
前二項情形，不得科以超過其特定犯罪所定最重本刑之刑。

組織犯罪防制條例第3條
發起、主持、操縱或指揮犯罪組織者，處3年以上10年以下有期
徒刑，得併科新臺幣1億元以下罰金；參與者，處6月以上5年以
下有期徒刑，得併科新臺幣1千萬元以下罰金。但參與情節輕微
者，得減輕或免除其刑。
具公務員或經選舉產生之公職人員之身分，犯前項之罪者，加重
其刑至二分之一。
犯第1項之罪者，應於刑之執行前，令入勞動場所，強制工作，
其期間為3年。
前項之強制工作，準用刑法第90條第2項但書、第3項及第98條第
2項、第3項規定。
以言語、舉動、文字或其他方法，明示或暗示其為犯罪組織之成
員，或與犯罪組織或其成員有關聯，而要求他人為下列行為之一
者，處3年以下有期徒刑，得併科新臺幣3百萬元以下罰金：
一、出售財產、商業組織之出資或股份或放棄經營權。
二、配合辦理都市更新重建之處理程序。
三、購買商品或支付勞務報酬。
四、履行債務或接受債務協商之內容。
前項犯罪組織，不以現存者為必要。
以第5項之行為，使人行無義務之事或妨害其行使權利者，亦同
。
第5項、第7項之未遂犯罰之。